臺灣宜蘭地方法院交通事件裁定　　　　 96年度交聲字第156號
移送機關　　交通部公路總局臺北區監理所宜蘭監理站
異　議　人　甲○○
上列異議人因違反道路交通管理處罰條例案件，對於交通部公路
總局台北區監理所宜蘭監理站於民國96年4月23日所為之處分（宜
監字第裁43─Q00000000號），聲明異議，本院裁定如下：
    主  文
原處分關於吊扣駕駛執照貳拾肆個月部分撤銷。
其餘異議駁回。
    理  由
一、原移送機關裁決意旨略以：異議人即受處分人甲○○駕駛車
    牌號碼665-AK號營業貨運曳引車，於民國96年4月15日下午8
    時37分許，在宜蘭縣五結鄉○○路○段230巷口處，因酒醉駕
    車酒測值0.35毫克，因而肇事致人受傷違規，為宜蘭縣政府
    警察局羅東分局以宜警交字第Q00000000號製單舉發，交通部
    公路總局臺北區監理所宜蘭監理站遂依道路交通管理處罰條
    例第35條第1項第1款規定，裁處異議人罰鍰新台幣（下同）
    22,500元，並吊扣駕駛執照24個月。
二、異議意旨略以：異議人當時於96年4月15日19點30分，經由
    利澤往蘇澳方向行駛，而對向行駛之機車，係由蘇澳往親水
    公園的方向行駛，該機車於行駛中撞擊路上行走的路人，該
    機車因撞擊之後跌倒再撞擊到異議人665-AK號貨運曳引車，
    對於本次肇事主因不在於異議人，警員該舉發行為認定有誤
    等語。
三、按法院受理有關交通事件，準用刑事訴訟法之規定，道路交
    通管理處罰條例第89條前段定有明文。又參照最高法院76年
    度台上字第4986號判例意旨，認定犯罪事實所憑之證據，雖
    不以直接證據為限，間接證據亦包括在內；然而無論直接或
    間接證據，其為訴訟上之證明，須於通常一般之人均不致有
    所懷疑，而得確信其為真實之程度者，始得據為有罪之認定
    ，倘其證明尚未達到此一程度，而有合理之懷疑存在，以致
    事實審法院無從取得有罪之確信時，即應由法院為諭知被告
    無罪之判決。則上開原則，於法院審理行為人違反道路交通
    管理處罰條例案件時，亦有適用。從而，法院於審理行為人
    違反道路交通管理處罰條例案件，當踐行完畢調查證據之程
    序後，為事實之認定時，如就原處分機關所認定之行為人違
    規之事實，仍有合理之懷疑，而無法百分之百確信行為人確
    有該當於道路交通管理處罰條例各該處罰條文之構成要件事
    實時，即應依上開原則，對受處分人為有利之認定。本件異
    議人固不否認有酒後駕車，經酒精濃度測試超過檢定值為0.
    35mg/l之事實，惟否認有肇事之行為。查原處分機關認異議
    人涉有上開違規駕駛之行為，無非係以宜蘭縣政府警察局羅
    東分局員警之酒測單、舉發通知單及宜蘭縣政府警察局羅東
    分局96年5月15日警羅交字第0963102751號書函為其主要論
    據。惟異議人於本院訊問時所稱伊當天有喝酒開車，伊車子
    是沿利成路走，土地公廟在右手邊，當時有進香團的遊覽車
    在伊右側，從對向車道有1輛機車撞到路人，機車衝到伊前
    面，伊才撞到機車等語。參以異議人於公共危險案件偵訊中
    所稱：當時伊因為要閃避從遊覽車下來的人，當時丙○○騎
    乘機車先跌倒撞到路人乙○○，乙○○沒有跌倒，丙○○就
    衝撞到伊車子前方的保險桿，當時丙○○是在伊對向車道等
    語（參見臺灣宜蘭地方法院檢察署96年6月21日偵訊筆錄）
    。另證人即被害人丙○○於本院調查時結證證稱：伊是騎車
    要到麵攤吃東西，土地公廟是在伊左手邊，當時是沒有什麼
    車，當時是否有很多人伊忘記了，伊也不記得伊有撞到人，
    車禍當時伊人也昏過去，伊到醫院才知道發生車禍等語（參
    見本院96年7月26日訊問筆錄），且證人丙○○復陳稱：「
    （你是撞到路人後就喪失知覺？）當時就突然頭昏就喪失記
    憶，或許就是因為頭昏才會撞到人，我有一點貧血，並且吃
    藥控制。」（參見上開訊問筆錄）。及證人乙○○於本院調
    查時結證稱：伊是站在土地公廟對面230巷角落那邊看熱鬧
    ，當時土地公廟的廟埕停了2輛遊覽車，遊覽車並沒有要開
    出來，該地點來回各一個車道，中間好像有黃線，伊是站在
    車道白線再外面，當時有很多人在現場，突然間伊就被撞並
    且昏倒，對於案發當時沒有記憶等語（參見本院96年7月26
    日訊問筆錄）。是本件案發經過係證人丙○○騎乘機車撞到
    路邊看熱鬧之民眾乙○○後，因人車倒地而忽然跌倒至異議
    人車輛行進路線上，因而遭異議人駕駛之車輛撞擊。則本件
    異議人雖酒後駕車，經酒精濃度測試超過檢定值為0.35mg/l
    ，但本件事故之發生歸因於被害人丙○○因頭昏先撞擊路人
    乙○○後，再忽然跌落至異議人駕駛之車輛前方，是異議人
    雖有酒後駕車之行為，但該行為與證人丙○○所受傷害間是
    否具有相當因果關係即難以證明。本件異議人違規事實既有
    上述疑點，即應為異議人有利之認定。再依現存卷證資料，
    並無積極之證據足以證明異議人有因酒醉駕車而導致他人受
    傷行為，自難遽認異議人有上揭「汽車駕駛人，駕駛汽車經
    測試檢定有酒精濃度超過規定標準，因而肇事致人受傷者」
    之違規行為，是異議人所涉此部分之違規行為即屬無從證明
    。
四、綜上所述，原處分機關認異議人飲用酒類駕駛車輛雖無不當
    ，但關於就異議人駕駛汽車經測試檢定有酒精濃度超過規定
    標準，因而肇事致人受傷之違規行為，依道路交通管理處罰
    條例第35條第1項之規定，裁處異議人吊扣駕駛執照24個月
    ，即難認為允當，本件異議人此部分之異議為有理由，應由
    本院將原處分關於吊扣駕駛執照部分撤銷，以資適法。
五、據上論斷，應依道路交通案件處理辦法第19、20條前段裁定
    如主文。
中　　華　　民　　國　　96　　年　　8 　　月　　22　　日
              　　交通法庭  法　官  辜漢忠
以上正本證明與原本無異。
如不服本裁定，應於裁定送達後5日內向本院提出抗告狀。（應
附繕本）
                            書記官  許麗汝
中　　華　　民　　國　　96　　年　　8 　　月　　23　　日
